臺灣宜蘭地方法院刑事裁定　　　　　　　 96年度聲判字第4號
聲　請　人　甲○○
代　理　人　余鑑昌律師
被　　　告　乙○○
上列聲請人因告訴被告搶奪案件，不服臺灣高等法院檢察署檢察
長駁回再議之處分（96年度上聲議字第880號），聲請交付審判
，本院裁定如下：
    主  文
聲請駁回。
    理  由
一、本件聲請意旨：如附件刑事交付審判聲請狀所載。
二、按告訴人不服上級法院檢察署檢察長或檢察總長認再議為無
    理由而駁回之處分者，得於接受處分書後十日內委任律師提
    出理由狀，向該管第一審法院聲請交付審判，刑事訴訟法第
    258條之1第1項定有明文。經查，本件聲請人即告訴人甲○
    ○以被告乙○○涉犯搶奪罪嫌，向臺灣宜蘭地方法院檢察署
    提出告訴，經該署檢察官於96年1月9日以95年度偵字第4030
    號為不起訴處分後，聲請人不服，聲請再議，嗣經臺灣高等
    法院檢察署檢察長於96年2月6日以96年度上聲議字第880號
    認再議為無理由而駁回再議之聲請後，聲請人隨即於收受該
    署駁回再議處分書後十日內即96年3月6日委任律師具狀向本
    院聲請交付審判等情，業經本院調閱上開偵查案件卷宗核閱
    無訛，而聲請人所提刑事交付審判聲請狀並蓋有本院收狀戳
    日期在卷可稽，則揆諸前揭規定所示，聲請人向本院提起本
    件交付審判之聲請，在程序上即屬適法，合先敘明。
三、按刑事訴訟法第258條之1規定，告訴人得向法院聲請交付審
    判，係對於「檢察官不起訴或緩起訴裁量權」制衡之一種外
    部監督機制，法院僅就檢察官所為不起訴或緩起訴之處分是
    否正確加以審查，以防止檢察機關濫權。依此立法精神，同
    法第258條之3第3項規定法院審查聲請交付審判案件時「得
    為必要之調查」，其調查證據之範圍，自應以偵查中曾顯現
    之證據為限。而依同法第260條對於「不起訴處分已確定或
    緩起訴處分期滿未經撤銷者得再行起訴」規定之立法理由說
    明，該條所謂不起訴處分已確定者，包括「聲請法院交付審
    判復經駁回者」之情形在內。故前述「得為必要之調查」，
    其調查證據範圍，即應以偵查中曾顯現之證據為限，不得就
    告訴人新提出之證據再為調查，亦不得蒐集偵查卷以外之證
    據。否則，將與刑事訴訟法第260條之再行起訴規定混淆不
    清，亦將使法院兼任檢察官之角色，而有回復「糾問制度」
    之虞。又法院為交付審判之裁定時，視為案件已提起公訴，
    案件即進入審判程序，顯見法院裁定交付審判之前提，必須
    偵查卷內所存之證據，已符合刑事訴訟法第251條第1項所規
    定檢察官應提起公訴之「足認被告有犯罪嫌疑」情形，亦即
    該案件已經跨越起訴門檻，始應為交付審判之裁定。倘該案
    件須另行蒐證偵查，始能判斷應否交付審判者，因交付審判
    之審查制度，並無如同再議制度得為發回原檢察官續行偵查
    之設計，法院即應依同法第258條之3第2項前段規定，以聲
    請無理由裁定駁回。
四、本件原告訴意旨略以：被告乙○○為告訴人甲○○之女陳萍
    之夫，緣陳萍於92年間，經由友人介紹前往被告位於宜蘭縣
    羅東鎮○○路69巷22號一貫道場修習，二人進而同居，告訴
    人因擔心陳萍心智薄弱，便要求被告同意二條件：二人須正
    式結婚，及被告提供一定財產交由告訴人及其妻林麗子，被
    告則同意提出新臺幣（下同）150萬元，雙方於93年1月16日
    簽訂約定書，被告於簽約時交付30萬元，剩餘120萬元則依
    約定另行交付。嗣於93年農曆年後，告訴人要求被告履行前
    揭條件，被告竟意圖為自己不法所有之犯意，向告訴人佯稱
    要影印前揭約定書，於93年4月15日20時許，在宜蘭縣羅東
    鎮○○路152號「原色晒圖行」店內，利用精神耗弱之陳萍
    搶奪告訴人之約定書，得手後，雙雙逃離現場。嗣告訴人至
    宜蘭縣警察局羅東分局開羅派出所報案，被告竟當場撕毀約
    定書。因認被告乙○○涉有刑法第325條之搶奪罪嫌云云。
五、按犯罪事實應依證據認定之，無證據不得認定犯罪事實；犯
    罪嫌疑不足者，應為不起訴之處分，刑事訴訟法第154條第2
    項、第252條第10款分別定有明文。又告訴人之告訴，本以
    使被告受刑事訴追為目的，故其陳述是否與事實相符，自應
    調查其他證據，以資審認，苟其所為攻擊之詞，尚有瑕疵，
    則在此瑕疵未予究明前，即不能遽採為斷罪之基礎。本件被
    告乙○○堅決否認有何搶奪犯行，辯稱「當初約定書是伊與
    陳萍所簽訂的，簽約定書目的是要給予陳萍保障，告訴人甲
    ○○僅為見證人，93年4月15日伊並沒有去原色晒圖行，亦
    無教唆陳萍搶奪甲○○之約定書，亦無撕毀約定書。」等語
    ，且查：
（一）證人陳萍已於檢察官偵訊時結證「我與乙○○自91年11月
      開始交往、93年2月18日開始同居、95年5月9日結婚。乙
      ○○曾寫一份約定書給我，而我父親甲○○僅為見證人，
      錢並不是要給他。我有去原色晒圖行，因為我父母一直跟
      我要錢，一直來鬧我，讓我無法睡覺、上班，我拿約定書
      影本給甲○○看，我跟他說錢是乙○○要給我的，但甲○
      ○把我的約定書影本拿去影印，所以我才把約定書影本拿
      回來，不讓甲○○影印，後來他們一直鬧我，我才會在派
      出所當他們的面將約定書影本撕毀，但我還有保留原本。
      」等情綦詳（見宜蘭地檢署95年度他字第401號卷第27、2
      8頁），核與證人即承辦員警杜琮於檢察官偵訊時結證「
      當時甲○○帶一位原色照相館員工派出所，甲○○說他的
      借據（即指約定書）被他女兒搶走。」之情節（見宜蘭地
      檢署95年度他字第401號卷第39頁）、告訴人甲○○於警
      詢時供述「係陳萍將約定書搶走及撕毀」之情節（見警卷
      第8頁），均相符合，亦與警員於93年4月15日接獲報案後
      所製作之工作紀錄簿記載「借據（即指約定書）遭陳萍取
      走」之情節相符（見宜蘭地檢署95年度他字第401號卷第1
      4頁）。依此，足見於93年4月15日取走約定書影本及撕毀
      約定書影本之人確為證人陳萍，並非被告乙○○。告訴人
      聲請交付審判意旨二（二）、四、五空言主張「本件約定
      書是存在於被告與告訴人間，若約定書僅係保障陳萍，陳
      萍為何將之撕毀。本件約定書本為告訴人保管，是被告請
      陳萍轉知提示約定書並影印為憑，告訴人才與陳萍相約至
      原色晒圖行，陳萍才奪取該約定書離去。被告與陳萍為夫
      妻關係，陳萍於偵查中之所言要屬迴護被告之詞。」云云
      ，顯然無據，自不足採信。
（二）另證人陳萍復於警詢及檢察官偵訊時證述「93年4月15日
      是我自己去原色晒圖行，乙○○沒有去，乙○○並沒有教
      唆我搶走甲○○手上之約定書影本，那份約定書影本是我
      的，當時是因為甲○○要拿約定書影本拿去影印，而我不
      願意，所以才出手將約定書影本拿回。乙○○也沒有叫我
      撕掉約定書影本，是我自己要撕掉的。」等語甚明（見宜
      蘭地檢署95年度他字第401號卷第27、28頁，警卷第5、6
      頁）。依此，足見於93年4月15日，證人陳萍係依據自己
      之意志，自發性的取回及撕毀約定書影，尚乏證據證明證
      人陳萍係受被告乙○○之教唆而為上開行為，或被告乙○
      ○與證人陳萍間，就上開行為有何犯意聯絡與行為分擔。
      告訴人聲請交付審判意旨二（二）、五空言主張「93年4
      月15日係被告在外駕車接應證人陳萍，係被告指使陳萍搶
      奪約定書。」云云，亦屬無稽，諉無足取。
（三）又告訴人聲請交付審判意旨雖一再表示證人陳萍患有精神
      疾病，為精神耗弱之人，惟始終無法提出相關就診或病歷
      資料以實其說。況且經檢察官傳訊證人陳萍到庭，證人陳
      萍對於檢察官訊問內容均能清楚瞭解，且明確表示約定書
      是要保證渠之權利，告訴人僅為見證人，並有將約定書正
      本妥善保存，復對於案發經過證人陳萍亦能清楚描述，並
      表示係因不堪告訴人夫婦之騷擾，始在派出所將約定書影
      本撕毀，並非受被告之教唆等情甚詳，是尚乏證據證明證
      人陳萍於案發當時係處於精神耗弱之狀態。告訴人聲請交
      付審判意旨二（二）、四、五空言主張「證人陳萍為精神
      耗弱之人，係被告利用陳萍搶奪約定書，被告為間接正犯
      」云云，要屬無據，顯不足採。
（四）再者，關於被告與證人陳萍間所簽署之約定書，證人陳萍
      已於偵查中提出予檢察官附卷供參（見宜蘭地檢署95年度
      他字第401號卷第30頁），告訴人空言否認上開約定書之
      真實性，自不足取。而觀諸證人陳萍提出之約定書內容：
      「（一）本人乙○○訂於93年底付予陳萍70萬元正保障金
      於93元月13日已經付予30萬元。后50萬保障金於本人退休
      時再給付予陳萍保障金．．．．（二）保障金內容為乙○
      ○本人與陳萍本人結婚之契結。（三）於上述約定為陳萍
      父母見証下簽此約定書。（四）立契約內容為雙方及父母
      見証。．．．．簽約人：乙○○、見証人甲○○」，足見
      約定書之契約主體為被告及證人陳萍，並非告訴人，告訴
      人僅為見証人，而依約定保障金是要給證人陳萍，並非告
      訴人夫妻，是告訴人指訴被告應給付一百五十萬元予伊夫
      妻乙節，顯與實情不符，則本件告訴人之指訴是否可採，
      亦屬有疑。
（五）至於告訴人聲請交付審判意旨三雖主張「告訴人於偵查中
      已聲請檢察官傳喚證人張凱翔、林麗子，欲證明被告是否
      曾於94年初交付30萬元予林麗子、被告交付上開30萬元之
      目的、是否知悉系爭約定書簽訂過程及約定書之真意為何
      ？然檢察官並未傳訊上開證人即遽為不起訴處分，其偵查
      程序自有未備。」云云，然本件約定書影本係證人陳萍自
      發性的取回及撕毀，與被告乙○○無涉乙節，已認定在前
      ，則「被告是否曾於94年初交付30萬元予林麗子、被告交
      付上開30萬元之目的、系爭約定書簽訂過程及約定書之真
      意」等情，核與被告乙○○是否涉犯本件告訴人所指之搶
      奪犯行無關，自無傳喚證人張凱翔、林麗子之必要，原檢
      察官未傳訊上開證人自無任何不當之處，尚難因此即謂其
      偵查程序有未備之處，是告訴人聲請交付審判意旨三之主
      張，仍無足取。
（六）從而，本件除告訴人有疑之指訴外，顯無具體之事證，足
      認被告有何搶奪之犯嫌，自不得僅以告訴人片面之指訴，
      遽為不利被告之認定。此外，復查無其他積極證據足資認
      定被告有何搶奪犯行，揆諸首揭說明，應認其罪嫌不足。
六、綜上所述，本件綜核偵查卷內之全部證據資料，堪認被告搶
    奪罪之犯罪嫌疑不足，聲請人聲請交付審判所述之事由，尚
    未跨越起訴之門檻。此外，復查無其他積極證據可資證明被
    告有何搶奪之犯行，則揆諸前揭規定及說明所示，臺灣宜蘭
    地方法院檢察署檢察官以被告犯罪嫌疑不足而為不起訴處分
    ，並經臺灣高等法院檢察署以告訴人聲請再議為無理由，而
    為駁回再議之處分，自屬允當。聲請交付審判意旨指摘駁回
    再議之處分不當，聲請交付審判，為無理由，應予駁回。
據上論斷，應依刑事訴訟法第258條之3第2項前段，裁定如主文
。
中　　華　　民　　國　　96　年　　4  　月　 　19 　　日
                  刑事第三庭審判長法　官  林惠玲
                                  法  官  郭顏毓
                                  法  官  劉家祥
以上正本證明與原本無異。
本裁定不得抗告。
                                  書記官  邱淑秋
中　　華　　民　　國　　96　　年　　4 　　月　　19　　日
